【裁判字號】    89,台上,6885
【裁判日期】    891116
【裁判案由】    違反槍砲彈藥刀械管制條例
【裁判全文】
最高法院刑事判決                              八十九年度台上字第六八八五號
    上  訴  人  甲○○
右上訴人因違反槍砲彈藥刀械管制條例案件，不服台灣高等法院中華民國八十七年九
月二十三日第二審判決（八十七年度上訴字第三六三九號，起訴案號：台灣基隆地方
法院檢察署八十七年度偵字第九二○號），提起上訴，本院判決如左：
    主  文
上訴駁回。
    理  由
按刑事訴訟法第三百七十七條規定，上訴於第三審法院，非以判決違背法令為理由，
不得為之。是提起第三審上訴，應以原判決違背法令為理由，係屬法定要件。如果上
訴理由狀並未依據卷內訴訟資料，具體指摘原判決不適用何種法則或如何適用不當，
或所指摘原判決違法情事，顯與法律規定得為第三審上訴理由之違法情形，不相適合
時，均應認其上訴為違背法律上之程式，予以駁回。本件上訴人甲○○上訴意旨略稱
法院科刑時應審酌一切情狀，尤應注意刑法第五十七條各款所列之事項，以為科刑輕
重之標準。原審雖審酌上訴人未經許可，持有槍枝，造成社會治安潛在危險及犯罪動
機、目的、素行、智識程度、犯後態度等一切情狀，量處有期徒刑肆年，併科罰金新
台幣拾陸萬元，並諭知罰金如易服勞役，以罰金總額與陸個月之日數比例折算，及
命於刑之執行完畢或赦免後，令入勞動場所，強制工作年。其科刑不可謂不重，惟
漏未審酌被害人業已撤回告訴，顯已原諒上訴人，不願再追究之情節，量刑尚嫌過重
等語。
惟查採證認事，乃事實審法院之職權，而法院憑以認定犯罪事實之證據，並不以直接
證據為限，即綜合各種直接、間接證據，本於推理作用，為其認定犯罪事實之基礎，
如不違背經驗法則與論理法則，亦非法所不許。原判決依憑上訴人之供述、被害人謝
志鴻之指述、證人陳彥偉、蘇明良、李秋貝、蘇松達等之證述、內政部警政署刑事警
察局鑑驗通知書、並扣案九二手槍一枝、已試射之子彈二顆等證據資料，為綜合之判
斷，認上訴人有原判決事實欄所載之犯行，且以上訴人係自首及累犯，依法先加再減
其刑，因而撤銷第一審判決，改判依想像競合及牽連犯仍論上訴人未經許可，持有手
槍罪（累犯），而於法定刑內量處有期徒刑肆年，併科罰金新台幣拾陸萬元，及依
法諭知罰金如易服勞役，以罰金總額與陸個月之日數比例折算，並命於刑之執行完畢
或赦免後，令入勞動場所，強制工作年。又以扣案之美國 BERETTA廠製口徑九ＭＭ
制式半自動手槍一枝，為違禁物，依法宣告沒收，且敘明子彈二顆，因經送鑑定已試
射滅失，毋庸宣告沒收。另以公訴意旨略以：上訴人基於重傷害之犯意，持扣案手槍
，於民國八十七年二月十六日凌晨四時十分許，在基隆市○○路三五號前七號攤位附
近，朝被害人謝志鴻右大腿及左大、小腿各射擊一槍成傷，經送醫急救始未達重傷程
度，因認上訴人另牽連涉犯刑法第二百七十八條第三項、第一項之重傷未遂罪嫌云云
。經審理結果認上訴人無重傷害之故意，僅觸犯刑法第二百七十七條第一項之傷害罪
；依同法第二百八十七條之規定，該傷害罪須告訴乃論，惟告訴人謝志鴻於第一審審
理中已當庭撤回其告訴，因公訴人認該部分與前開違反槍砲彈藥刀械管制條例成罪部
分，有牽連犯裁判上一罪關係，故不另為不受理之諭知。已詳敘其調查證據之結果及
取捨證據認定犯罪事實之理由，所為論斷均有卷存證據資料可資覆按，就形式上觀察
，要無採證認事違背經驗法則、論理法則，或有其他違背法令之情形。按量刑之輕重
，原屬審判上之職權，原判決既已敘明上訴人射傷被害人部分僅成立普通傷害罪，而
告訴人於第一審審理時已撤回告訴，該部分應不另為無罪諭知之理由；又於理由二敘
明審酌上訴人未經許可，持有槍枝，造成社會治安潛在危險及其犯罪動機、目的、素
行、智識程度、犯後態度等一切情狀，為其量刑之標準，而在法定刑內量處如前述之
刑，難謂對於被害人撤回告訴之情節未加審酌，殊無理由不備或有何違背法令之情形
，不得任意指摘而執為上訴第三審之理由。此外上訴意旨既未具體指摘原判決科刑有
如何違背法令之情形，徒憑己見，就原判決已明白論斷之事項任加指摘，並就單純科
刑之輕重為爭執，顯非適法之第三審上訴理由，應認其上訴違背法律上之程式，予以
駁回。
據上論結，應依刑事訴訟法第三百九十五條前段，判決如主文。
中      華      民      國    八十九    年     十一     月     十六     日
                              最高法院刑事第四庭
                                  審判長法官  董  明  霈
                                        法官  丁  錦  清
                                        法官  林  茂  雄
                                        法官  王  居  財
                                        法官  張  祺  祥
      右正本證明與原本無異
                                              書  記  官
中      華      民      國    八十九    年     十一     月    二十三    日


司法院資訊處製作；財團法人民間司法改革基金會備份。
